【裁判字號】    89,訴易,28
【裁判日期】    890524
【裁判案由】    侵權行為損害賠償
【裁判全文】
臺灣高等法院民事判決  八十九年度訴易字第二十八號
      原      告  甲○○
      訴訟代理人  周宜隆律師
      複代理人    吳又華      住台北市○○○路○段一五二號七樓七０七室
      被      告  乙○○      住台北市○○區○○路二段二四四巷二號一樓
右當事人間損害賠償事件，本院判決如左︰
    主    文
被告應給付原告新臺幣捌萬壹仟陸佰柒拾柒元，及自民國八十九年一月二十日起至清
償日止，按年息百分之五計算之利息。
原告其餘之訴駁回。
訴訟費用由被告負擔十分之一，餘由原告負擔。
原告假執行之聲請駁回。
    事      實
甲、原告方面：
一、聲明：(一)被告應給付原告新臺幣（下同）八十五萬三千九百八十四元，及自附帶
    民事訴訟訴狀繕本送達被告翌日起至清償日止，按年息百分之五之利息。(二)並願
    供擔保聲請宣告假執行。
二、陳述：
  (一)被告乙○○係營業計程車司機，於民國八十八年四月三日中午十二時許，駕駛車
    號Ｂ５－九二○營業小客車，在台北市○○○路、天母北路口，搭載乘客即原告
    甲○○欲前往延平北路與南京西路口附近，於行經承德路七段，文林北路口時，
    因播放車內ＶＣＤ節目問題而與原告發生爭執，且因不滿原告指摘其故意繞路，
    竟於原告要求其就地下車時，拒不讓原告下車，反而加速欲將原告強載回原上車
    處，而限制原告之行動自由。原告迫於無奈，乃趁其車速較慢之際，自行開啟車
    門欲下車，詎被告見狀，竟基於傷害之故意，於原告甫開啟車門下車之際，故意
    加速直駛，致原告因而摔出車外倒地，並受有薦骨骨折、左踝瘀傷四×四公分、
    左足背瘀傷四×四公分之傷害。
  (二)原告依民法第一百八十四條第一項前段、第一百九十三條、第一百九十四條規定
    ，請求被告負侵權行為損害賠償責任。
    1.醫療費用部分：
      原告因被告之侵害行為，前往台北市立陽明醫院及建成中醫醫院治療，至今已
      支出醫療費用三千八百九十四元。
    2.慰撫金部分：
      原告因被告之不法侵害行為，除身體多處瘀傷之外，因薦骨骨折（即位於骨盤
      處），原告至今深受坐骨神經痛、腰痛、尾骨疼痛、頻尿、月經失調等身體上
      的折磨，且經醫師告知，此等傷害之後遺症將會影響日後之懷孕機會，原告每
      念及此，苦不堪言。再者，原告自從本案發生之後，每日惶惶不安，擔心受怕
      ，而且出門在外搭乘計程車，心中總會升起一股莫名之恐懼感，惟恐再慘遭不
      測，身心日日受此煎熬，更增精神上之痛苦。復且被告至令仍無絲毫悔意，令
      人十分心寒，原告係專科畢業，有旅行業出國觀光之領隊執照，爰請求八十五
      萬元之精神上之損害賠償。
      合計被告應賠償原告八十五萬三千九百八十四元。
乙、被告方面：
一、聲明：原告之訴及假執行之聲請均駁回。
二、陳述：
  (一)被告係走捷徑，原告竟說被告繞路，被告當時告知原告如不滿意可以下車，她不
    下車，被告只好將原告欲載回原上車處證明石牌路塞車，原告突然未告知被告就
    開門下車，被告並未將車加速，原告開車門跌倒但未受傷，醫院之診斷証明書不
    能證明原告之受傷係因搭被告的車所受的傷害。
  (二)被告國中畢業，沒有不動產，計程車是租來的，一個月收入一、二萬元（因尚須
    負擔租車費用及房租）。
    理      由
一、本件原告主張：被告於八十八年四月三日中午十二時十分許，駕駛車號Ｂ５－九
    二○營業小客車，在台北市○○○路、天母北路口，搭載乘客即原告甲○○欲前
    往延平北路與南京西路口附近，於行經承德路七段，文林北路口時，因不滿原告
    指摘其故意繞路，竟於原告要求其就地下車時，拒不讓原告下車，反而加速欲將
    原告強載回原上車處，而限制原告之行動自由。原告迫於無奈，乃趁其車速較慢
    之際，自行開啟車門欲下車，詎被告見狀，竟基於傷害之故意，於原告甫開啟車
    門下車之際，故意加速直駛，致原告因而摔出車外倒地，並受有薦骨骨折、左踝
    瘀傷四×四公分、左足背瘀傷四×四公分之傷害。原告主張之事實，業據其提出
    診斷書為證，並經本院八十八年度上訴字第四一三八號刑事判決認定，且判處被
    告有期徒刑三月在案（現上訴最高法院）。
二、被告雖抗辯因原告指摘其繞路，為明志欲沿石牌路載原告回原上車處，讓原告了
    解該條路線交通較壅塞，其並未限制原告之行動自由，原告未先行告知，自行開
    門下車跌倒，診斷証明書不能證明原告之受傷與搭乘被告之車有關云云。惟查：
    (一)被告如何因不滿原告甲○○指摘其故意繞路，乃逕自沿臺北市○○○路，朝承
      德路七段方向往北行駛，欲將原告載回原上車處，原告乃在文林北路、承德路
      口附近要求下車，詎被告不依所請，拒不讓其下車，仍執意駕車沿承德路七段
      往北行駛，原告迫於無奈，乃在承德路七段、石牌路口附近，趁乙○○車速較
      慢之際，自行開啟車門欲行下車，被告竟於原告開啟車門下車之際，加速行駛
      ，致其摔出車外倒地，因而受有左踝瘀傷四ｘ四公分、左足背瘀傷四ｘ四公分
      之輕傷害等事實，業據原告甲○○於刑事庭指訴綦詳，並有記載原告受有前開
      傷害之臺北市立陽明醫院甲種診斷書一紙及被告行車路線之地圖二紙附於刑事
      卷可參。被告行至文林北路、承德路口時，明知原告正在趕時間，且指責其繞
      路行駛，被告不取承德路六段向南行駛至原告指定之目的地，反而不理會原告
      下車之要求，沿承德路七段向北行駛，欲經石牌路將原告載返原上車處，無論
      其動機為何，被告既知此舉係違反原告之意願，仍執意為之，自有妨害原告行
      動自由之犯意。參以原告既在趕時間，不惜為路線問題與被告爭執，焉能坐視
      被告將車輛折回原處而不予抗議？且衡諸常情，倘原告未曾先要求下車而不獲
      被告置理，原告應無冒險自行跳車之理，被告抗辯原告未曾要求下車，殊無足
      取。
    (二)車輛行進中，即使車門並未上鎖，乘客仍難恣意安全下車離去，此應為被告所
      明知，則被告違反原告意願強行將其載往他處，仍屬以非法方法剝奪原告之行
      動自由。而原告因見被告對其要求下車之請求不予理會，乃趁被告車速較慢之
      際，自行開啟車門欲行下車，被告見狀，竟不停車，反而於原告開啟車門下車
      之際，加速行駛，致原告摔出車外倒地受有左踝瘀傷四ｘ四公分、左足背瘀傷
      四ｘ四公分之輕傷害，業經原告於刑事案件中指訴甚詳，足見被告係不讓原告
      下車，遂於原告下車之際加速行駛。被告自承原告下車時曾跌倒，則原告受有
      左踝及左足背瘀傷，既經醫院出具診斷証明書在卷可稽，足證原告之傷害確因
      下車跌倒所肇致，被告抗辯原告未曾受傷，委無可採。
三、被告不法侵害原告之身體、限制原告之行動自由，既經認定，對於原告因而所受
    之損害，自應負賠償責任。
四、茲所應審酌者，為原告所得請求被告賠償之金額，爰分述如左：
  (一)醫療費三千八百九十四元部分：
    原告主張受有薦骨骨折、左踝瘀傷四×四公分、左足背瘀傷四×四公分之傷害，
    固據提出診斷証明書證。但原告八十八年四月三日急診時，診斷証明書並未記載
    薦骨骨折，原告係八十八年四月八日才開始至骨科門診，且刑事部分無論係地方
    法院或本院均認定原告僅受有左踝瘀傷四×四公分、左足背瘀傷四×四公分之傷
    害，而被告又否認原告之受傷與搭乘被告之計程車有關，依民事訴訟法第二百七
    十七條規定，當事人主張有利於己之事實者，就其事實有舉證之責任，原告就該
    有利於己之事實未能舉證以實其說，則原告主張其薦骨骨折係受被告傷害所致，
    即無可取。從而，原告請求之醫療費，除八十八年四月三日之一千六百七十七元
    係就腳傷部分診治，應予准許外，其餘部分，均係至骨科門診之支出，難認與被
    告之傷害或妨害自由有關，不能准許。
  (二)精神慰藉金八十五萬元部分：
    查原告受傷雖屬輕微，但因此事件，往後對搭乘計程車會有莫名之恐懼感，其精
    神確受有痛若，本院斟酌被告以駕駛計程車為業，每月收入僅一、二萬元（因要
    負擔租車費用及房租）、無不動產，原告係專科畢業、領有出國觀光之領隊執照
    等兩造之身分、地位、經濟能力、原告所受之損害等一切情狀，認為原告請求八
    十五萬元，尚嫌過高，應予核減為八萬元，方屬公允，逾此數額之請求，為無理
    由。
  (三)從而，原告基於侵權行為之損害賠償請求權，請求被告賠償原告八萬一千六百七
    十七元，及自起訴狀繕本送達翌日即八十九年一月二十日起至清償日止，依法定
    利率計算之遲延利息部分，洵屬正當，應予准許。逾此部分所為之請求，為無理
    由，應予駁回。
五、本件請求之金額未逾一百萬元，本不得上訴第三審，原告陳明願供擔保，聲請宣
    告假執行，核無必要，應予駁回。
六、結論：本件原告之訴，為一部有理由，一部無理由，依民事訴訟法第七十九條但
    書，判決如主文。
中      華      民      國    八十九    年      五      月     二十四   日
                                民事第九庭
                                    審判長法  官  吳  謙  仁
                                          法  官  林  樹  埔
                                          法  官  蘇  瑞  華
右正本係照原本作成。
不得上訴。
中      華      民      國    八十九    年      五      月     二十六   日
                                          書記官  賴  以  真


司法院資訊處製作；財團法人民間司法改革基金會備份。
